臺灣花蓮地方法院刑事裁定　　　　　　100年度交聲字第302號
原處分機關　交通公路總局臺北區監理所花蓮監理站
異　議　人
即受處分人　李侑宸
上列異議人即受處分人因違反道路交通管理處罰條例案件，對於
交通部公路總局臺北區監理所花蓮監理站中華民國100年11月4日
花監違字第裁44-P00000000號所為之處分，聲明異議，本院裁定
如下：
    主  文
原處分撤銷。
李侑宸汽車駕駛人，駕駛汽車經測試檢定酒精濃度超過規定標準
，吊扣駕駛執照貳拾肆個月，並應參加道路交通安全講習。
    理  由
一、原處分意旨略以：異議人即受處分人李侑宸於民國100年4月
    20日上午7時49分許，騎駛車牌號碼5GA-337號普通重型機車
    ，沿花蓮縣花蓮市○○街由東往西方向行駛，行經花蓮縣花
    蓮市○○街與民國路之交岔路口處時肇事，致人受傷，經警
    施以呼氣酒精濃度測試，當場測得其呼氣酒精濃度達0.43MG
    /L，超過規定標準，故依道路交通管理處罰條例第35條第 1
    項第1款規定，裁處罰鍰新臺幣（下同）3萬元，吊扣駕駛執
    照24個月，並施以道路交通安全講習等語。
二、聲明異議意旨則以：異議人同一酒後駕車之違規行為，業經
    臺灣花蓮地方法院檢察署檢察官以100年度偵字第2484 號為
    緩起訴處分，緩起訴期間為1 年，並命異議人應於緩起訴處
    分確定後8個月內，提供40小時義務勞務，該處分於100年10
    月18日確定。詎原處分機關竟仍裁處異議人罰鍰，有違行政
    罰法第26條第1 項規定之『一事不二罰』原則，爰依法聲明
    異議，請求撤銷原處分等語。
三、按道路交通管理處罰條例所規定之罰則本質上係屬行政罰，
    此由該條例中就交通違規行為所定法律效果包括罰鍰、記點
    、吊扣證照等行政罰觀之甚明（參照行政罰法第1條、第2條
    將罰鍰、吊扣證照及講習等處分均定為行政罰），是違反道
    路交通管理處罰條例之裁罰事件，自有行政罰法之適用，先
    予敘明。次按行政罰法第26條第2 項雖以應受行政罰之行為
    如經不起訴處分或為無罪、免訴、不受理、不付審理之裁判
    確定者，始得另為裁決處罰，未明文包括緩起訴處分在內，
    但考其緩起訴處分之性質，實屬於附條件之便宜不起訴處分
    ，而於緩起訴之條件成就後，始發生如同確定不起訴處分之
    禁止再訴效力，故於緩起訴之猶豫期間屆滿，復未經撤銷緩
    起訴時，緩起訴即發生如同確定之不起訴處分之效力，此時
    ，行為人即已終局的不受刑事法之訴追，該緩起訴處分即具
    實質之禁止再訴之確定力，原處分機關於此時再為裁決，行
    為人無同時遭到行政處罰及刑事訴追之危險，因此，解釋上
    行政罰法第26條第2 項之規定應包括條件成就之緩起訴處分
    之情形在內，故酒後駕車同時觸犯公共危險犯行，行為人雖
    經緩起訴處分，然於緩起訴處分條件成就前，受處分人若有
    刑事訴訟法第253條之3第1 項規定之情形，檢察官尚得依職
    權撤銷原處分，繼續偵查或起訴，是於緩起訴之猶豫期間內
    ，受處分人之刑事訴追程序仍未終局確定，必須受檢察官持
    續觀察，其緩起訴處分一旦經檢察官撤銷，並依法追訴，法
    院仍得依審理結果，為受處分人有罪科刑之裁判，另受處分
    人先前所繳納之緩起訴處分金，依刑事訴訟法第253條之3第
    2 項規定，乃不得請求返還或賠償，是在緩起訴處分尚未實
    質確定前（即緩起訴猶豫期間經過而未經撤銷），其「刑事
    法律處罰」尚未告確定，依行政罰法第26條之立法意旨，行
    為人隨時有受撤銷緩起訴再受刑事追訴之風險，行政機關自
    不得就同一事由裁處行為人罰鍰處分，以免行為人受有一事
    二罰之危險，從而不論將緩起訴處分定義為何種性質，於緩
    起訴期間未屆滿前，行為人都有隨時受撤銷緩起訴再受刑事
    追訴之風險，行政機關不得就同一事由裁處行為人罰鍰處分
    （臺灣高等法院暨所屬法院98年法律座談會刑事類提案第24
    號研討結果參照）。再按聲明異議，屬一種司法救濟途徑，
    由法院審查受處分人所涉之違規事實是否成立，及原處分所
    適用之法條是否正確、裁罰是否適當，因法院負有司法審查
    之作用，對原處分違法或失當時，應自為處分，亦即法院應
    一併撤銷原處分，並就罰鍰、吊照及安全講習等處罰重新諭
    知，以期適法（臺灣高等法院暨所屬法院98年法律座談會刑
    事類提案第23號審查意見及研討結果參照）。
四、查本件異議人李侑宸於100年4月20日上午7時49 分許，酒後
    騎駛車牌號5GA-337 號普通重型機車，於花蓮縣花蓮市○○
    街與民國路交岔路口處時，本應注意行近未設行車管制號誌
    之行人穿越道，應減速慢行，並應注意車前狀況，隨時採取
    必要之安全措施，而依當時情形並無不能注意之情事，竟疏
    於注意，適與沿花蓮縣花蓮市○○路由北往南方向、為王湘
    玲騎駛之車牌號碼N3D-223 號重型機車發生碰撞，王湘玲因
    而受有頭部外傷、雙手及膝蓋皮膚擦傷、上腹部挫傷等傷害
    ，經警獲報前往處理後，當場測得異議人呼氣酒精濃度（0.
    43MG/L）超過規定標準，而其同時觸犯刑法第185條之3之公
    共危險罪，經警移送臺灣花蓮地方法院檢察署檢察官偵查後
    ，以100年度偵字第2484號為緩起訴處分，期間為1年，並應
    於緩起訴處分確定後8 個月內向指定之政府機關、政府機構
    、行政法人、社區或其他符合公益目的之機構或團體提供40
    小時之義務勞務，而該緩起訴於100年10月18 日確定，並於
    101年10月17 日期滿等情，有上開緩起訴處分書、臺灣花蓮
    地方法院檢察署檢察官執行緩起訴處分命令通知書、臺灣高
    等法院被告前案紀錄表各1 份附卷可查，依前揭說明，本件
    緩起訴處分尚在猶豫期間內，原處分機關遽以裁處罰鍰3 萬
    元，即難謂適法。
五、綜上所陳，原處分機關於緩起訴期間內對異議人裁處罰鍰，
    於法不合，異議人以前詞為由，向本院提出異議，即有理由
    。而本件係單一交通違規行為，罰鍰、吊扣駕駛執照及應接
    受道路交通安全講習之處分無從分割，故應撤銷原處分，改
    諭知如主文第2項所示之處罰。
據上論斷，應依道路交通管理處罰條例第35條第1項第1款、第24
條第1項第2款，道路交通事件處理辦法第19條前段，裁定如主文
。
中    華    民    國   100    年    11    月    17    日
                  交通法庭      法  官  施建榮
上列正本證明與原本無異。
如對本裁定不服，應於送達後5 日內，向本院提出抗告狀（應抄
附繕本）。
中    華    民    國   100    年    11    月    22    日
                                書記官